臺灣臺南地方法院刑事判決　　　　　　　　　　　　九十三年度訴字第一一七八號
　　公　訴　人　臺灣臺南地方法院檢察署檢察官
　　被　　　告　丁　○　○
右列被告因違反槍砲彈藥刀械管制條例等案件，經檢察官提起公訴（九十三年度偵字
第九一二七號），本院判決如左：
    主      文
丁○○未經許可，持有可發射子彈具有殺傷力之手槍，累犯，處有期徒刑貳年貳月，
併科罰金新臺幣拾萬元，罰金如易服勞役，以新臺幣玖佰元即銀元佰元折算壹日。
扣案之仿ＣＯＬＴ廠ＭＫＩＶ  ＳＥＲＩＥＳ’七○型半自動手槍之改造手槍（槍枝
管制編號0000000000號，含彈匣壹個）壹把，及具殺傷力子彈貳顆，均沒
收。
    事      實
一、丁○○前因殺人、傷害等案件，經法院判處有期徒刑五年四月，入獄服刑後於民
    國九十年九月十三日縮短刑期假釋出獄，甫於九十三年六月二日假釋期滿未經撤
    銷假釋，視為執行完畢，詎仍不知悔改，明知可發射子彈具有殺傷力之改造手槍
    及具有殺傷力之子彈，均屬違禁物，未經主管機關許可，不得持有，竟於九十三
    年九月一日凌晨一時許，至臺南市○○區○○街一段「河邊春夢小吃部」附近大
    水溝旁之草叢內，取出仿ＣＯＬＴ廠ＭＫＩＶ  ＳＥＲＩＥＳ’七○型半自動手
    槍製造之玩具金屬手槍換裝土造金屬槍管而可擊發子彈具殺傷力之改造手槍一支
    （槍枝管制編號0000000000號，含彈匣一個）及供上述手槍所用具殺
    傷力之改造子彈三顆，即未經許可而無故持有上開槍、彈，嗣於同日凌晨二時二
    十分許，丁○○攜帶上開槍、彈搭乘乙○○○（另經臺灣臺南地方法院檢察署檢
    察官為不起訴處分）所駕駛之車號ＹＭ─六六三一號自小客車，在臺南市○○區
    ○○路二段與郡安路交岔路口之地點，因丁○○對在該處執行轄區便衣防搶勤務
    ，然身上未穿著任何可資辨識為警察身份之制服或背心之員警甲○○，以眼盯視
    其之行為心生不滿，竟因而萌生恐嚇之犯意，自車上助手座窗戶處，亮出前揭改
    造手槍做瞄準狀，以此加害甲○○生命、身體之方式，對甲○○口出罵人之臺語
    三字經：「幹你娘」（公然侮辱部分未據告訴）以及臺語「看三小」（即「看什
    麼」之意）等語，致生危害於甲○○之生命、身體等安全，乙○○○見狀，因恐
    茲事端，隨即駕車搭載丁○○離開現場，甲○○與其餘值勤之員警隨後亦立即駕
    車自後追緝，並通知巡邏警網支援圍捕，嗣於同日凌晨二時三十五分許，在臺南
    市○區○○○路二段與新信路交岔路口處，攔下乙○○○所駕駛搭載丁○○之前
    開車輛，並在前開車內起獲上開仿ＣＯＬＴ廠ＭＫＩＶ  ＳＥＲＩＥＳ’七○型
    半自動手槍之改造手槍一把及供該手槍用具殺傷力之改造子彈三顆。
二、案經臺南市警察局第三分局報請臺灣臺南地方法院檢察署檢察官偵查起訴。
    理      由
一、被告丁○○對於上開恐嚇部分之犯行坦承不諱，且與證人甲○○、乙○○○所證
    訴之情相符，並有上開扣案可發射子彈具有殺傷力之改造手槍可稽。另被告對於
    非法持有可發射子彈具有殺傷力之改造手槍及具殺傷力之子彈部分之犯行，雖先
    於警詢時、偵查中及本院審理羈押聲請之訊問時均坦承不諱，惟於本院審理翻異
    前詞，否認有何非法持有上開槍、彈之犯行，辯稱：扣案之槍彈並非伊所持有，
    係於案發現場時，因乙○○○下車購買飲料並順便問路時，將扣案之改造手槍拿
    給伊，伊在把玩時，因值勤的便衣刑警中之一人一直在看伊，所以伊才罵那個人
    。查獲後在警局拘留室時，因乙○○○拜託伊扛下非法持有上開槍、彈之犯行，
    所以才於警詢時及偵查中均坦承犯行云云。經查：
（一）按被告之自白，非出於強暴、脅迫、利誘、詐欺、疲勞訊問、違法羈押或其他
      不正之方法，且與事實相符者，得為證據；被告之自白，不得作為有罪判決之
      唯一證據，仍應調查其他必要之證據，以察其是否與事實相符。刑事訴訟法第
      一百五十六條第一項、第二項，分別定有明文。是被告任意性的自白本為刑事
      審判的證據方法，僅其作為被告有罪認定時，有其適用的限制，即不得以被告
      之自白，作為有罪判決之唯一證據，仍需有其他補強證據，佐證被告自白之真
      實性。查本案被告丁○○於警詢時、偵訊中及本院審理羈押聲請之訊問時，其
      所為坦認非法持有上開槍、彈犯罪之自白，並非經詢問之員警或偵訊之檢察官
      以強暴、脅迫、利誘、詐欺、疲勞訊問、違法羈押或其他不正之方法之方式所
      取得，為被告所不爭執，被告亦供承於警詢及偵訊中所為之非法持有上開槍、
      彈之自白，係出於自由陳述，惟之所以坦認非法持有槍彈犯行之自白，係因為
      證人乙○○○拜託伊扛下該部分犯行，所以才會在警詢時及偵訊中，坦承非法
      持有上開槍、彈之自白等語，故被告於警詢時、偵查中及本院審理羈押聲請之
      訊問時所為之自白，即具任意性之要件，惟仍應調查其他證據，以察是否與事
      實相符，方可作為不利被告認定之證據，合先敘明。
（二）查被告於九十三年九月一日凌晨二時二十分許，確有持扣案手槍指向在臺南市
      ○○路與郡安路值勤之員警甲○○之事實，業據證人即員警甲○○於本院審理
      時證訴：案發時渠等在臺南市○○路跟郡安路口便衣執勤，因為當時渠等正攔
      下一部車子在盤查，剛好被告的車子開過來，被告拿槍從車窗指向渠等，罵一
      句三字經：「幹你娘，看三小（臺語發音）」，當時被告坐在助手座，伊就對
      同事高喊那輛車有人拿槍，渠等馬上就上車追，並請制服警察支援，至新信派
      出所時才將被告他們攔下，伊可以確定持槍的人是被告丁○○，因為拿槍的人
      有戴眼鏡，且從被告拿槍指著伊，一直到渠等攔下被告他們之間，被告所乘坐
      的車子都沒有停，且在攔下該車後，丁○○是從車輛助手座下車等語（見本院
      九十三年十二月三十日審理筆錄）。由證人甲○○之上開證詞，足認扣案之槍
      枝，於警方查獲被告前，確係在為被告丁○○所持有一節，足堪認定。復查，
      當日與被告同車之證人乙○○○於警詢時證述：「（警方於九十三年九月一日
      二時三十五分許，在臺南市○區○○○路、新信路口，攔檢歐寶牌、白色、車
      號ＹＭ－六六三一自小客車並於車內，所起獲一把銀色手槍、一只彈夾及手槍
      子彈三顆為誰所有？）該警方所查獲之一把銀色手槍、一只彈匣及手槍子彈三
      顆均為丁○○所有。」等語（見臺南市警察局第三分局南市警三刑偵字第四九
      八號刑事偵查卷第八頁），亦即證人乙○○○亦證述扣案之槍、彈，係被告丁○○所有。是基上證據，被告於警詢時及偵查中自承非法持有扣案之槍、彈，
      即與事實相符，自可採為證據。
（三）被告丁○○雖辯稱：扣案之槍、彈係證人乙○○○非法持有，係於查獲後，在
      警方拘留室中，因乙○○○說他仍在假釋中，希望伊扛下該罪，所以伊受證人
      乙○○○之託，才會承認扣案槍枝是伊非法持有云云。惟查，證人即查獲被告
      之員警甲○○於本院審理時證訴：「（被告與乙○○○被查獲帶回警局時是否
      分開？）從我們逮捕他們以後，從現場以後到作筆錄，統統都是分開的，而且
      絕對沒有讓他們有講話的機會。」、「（為何如此確定？）因為當初我們支援
      的警力很多，而且我們的組長又認為本案的槍枝起獲的過程不明確，所以我們
      組長才要求不能讓他們講到話，在拘留室也絕對分開。」等語（見本院九十三
      年十二月三十日審理筆錄）。由證人甲○○之證言可知，本案扣案之槍、彈，
      因係在證人乙○○○與被告丁○○共同駕駛乘坐之車輛所起獲，故警方於查獲
      時對於扣案槍、彈之來源及該槍、彈為何人持有等案情尚不明瞭，為恐被告與
      證人乙○○○串供，故在對二人製作警詢筆錄前，刻意隔離二人。衡諸常情，
      警方在查獲被告及證人乙○○○後，既然已經刻意採取將被告及證人乙○○○
      刻意之調查作為下，且被告與證人乙○○○於警局中尚分隔於不同拘留室中，
      則被告於警局拘留室中與證人乙○○○仍可互通訊息之可能性極低，於此情形
      下，證人乙○○○又如何於警局拘留室中請託被告代為頂罪。退步言之，即便
      被告與證人乙○○○在警局拘留室中，仍克服萬難而互通訊息，惟查，被告於
      本院審理時，辯稱有關其於警詢時供稱扣案槍、彈之來源及取出過程等細節，
      均是證人乙○○○於警局拘留室告知伊云云。觀之被告於警詢時之自白，其詳
      細描述扣案之槍、彈係與證人乙○○○在位於臺南市○○區○○街一段「河邊
      春夢小吃部」飲酒時，其藉故以上洗手間之名義，自行至該小吃部附近大水溝
      旁之草叢內，取出用很多層塑膠袋包裝之扣案槍、彈等種種細節；以及被告於
      本院審理時，供述伊並不認識叫「順德」之男子等情。惟被告於警詢時，仍具
      體供述扣案槍、彈是綽號叫「順德」之男子置放於伊上開取出槍、彈之草叢內
      ，而綽號叫「順德」之男子係住在高雄縣路竹地區，年約三、四十歲，「順德
      」有告訴伊扣案之槍、彈均有經過改造等語。如被告上開自白之內容，確如被
      告所辯稱，係證人乙○○○在警局拘留室內要求被告頂罪時所告知，則證人乙○○○在警局拘留室時，除須先告知被告其尚在假釋期間，如再查獲犯案將遭
      撤銷假釋並繼續執行殘刑之處分，以此為由央求被告同意為其頂替非法持有槍
      、彈之犯行，而於取得被告同意為其頂替犯罪後，尚須鉅細靡遺的交代上開槍
      枝來源及取槍過程種種細節，然警局之拘留室本即不同於一般場所，為防範犯
      罪嫌疑人脫逃或其等於拘留期間發生意外，警方需時時注意拘留於該處之人之
      動態，因而拘留於其間之人如有異常舉止或交談，即十分容易為看守員警所發
      覺，況且本案警方於查獲後既已刻意隔離被告及證人乙○○○二人，以防止二
      人對扣案槍、彈來源及持有情節串供，自當更加嚴密監視二人，則證人乙○○○又如何能於此種情形下，毫無阻礙的先央求被告代為頂罪，再詳細交代槍、
      彈來源及取槍、彈時之種種具體細節。由此觀之，足認被告辯稱係證人乙○○○在警局拘留室時，要求其頂替本案非法持有槍、彈犯行一節，顯與常理有悖
      ，而不足採。
（四）再查，被告丁○○前因殺人、傷害等案件，經法院判處有期徒刑五年四月，入
      獄服刑後於九十年九月十三日縮短刑期假釋出獄，甫於九十三年六月二日假釋
      期滿未經撤銷假釋，視為執行完畢等情，有臺灣高等法院被告全國前案紀錄表
      及臺灣臺南地方法院檢察署刑案資料查註紀錄表各一份附卷可按。亦即被告甫
      因假釋期滿未經撤銷假釋，而服畢前案應執行之有期徒刑刑期，因而本案被告
      於警詢時及偵訊中所自承之犯行，係於五年以內再犯有期徒刑以上之罪，除不
      可能獲得緩刑之宣告外，其尚因係累犯而應加重其刑，於此情形下，豈有可能
      輕易為他人頂替犯行。再者，觀之被告所辯等情，證人乙○○○並未就被告為
      其頂替犯行之部分，與被告有何利益交換，則被告在未獲取任何好處之情形下
      ，僅因為了避免證人乙○○○可能遭撤銷假釋續服殘刑之理由，即為證人乙○○○頂替本案最輕本刑一年以上之犯行，亦與經驗法則不符，由此益徵被告所
      辯，顯非可採。
（五）又查，被告於本院審理時，自承原本與證人乙○○○關係良好，而係因證人乙○○○未為其繳納具保之保證金，加上被告交保後，證人乙○○○又在外頭與
      他人抱怨是被告害他等因素，故與證人乙○○○交惡，並至此方供出實情云云
      。然查上開被告所辯之頂罪情節，證人乙○○○係在警局拘留室內要求被告為
      其頂替犯行，於當時被告尚未經檢察官偵訊，故二人尚無法得知被告承認犯罪
      後，檢察官可能對被告所為之處置，被告應無可能以要求證人乙○○○代被告
      繳納具保之保證金為條件，作為為證人乙○○○頂替犯罪之代價，從而，被告
      以證人乙○○○未履行該要件，因而翻異前開自白云云，恐非事實。再者，本
      案被告先經檢察官命以五萬元交保，因無法繳納保證金後，再由檢察官向本院
      聲請羈押，而觀之被告於本院審理羈押聲請之訊問時之供述，仍自承係其非法
      持有扣案之槍、彈，未因證人乙○○○未代其繳納保證金而有所變異，亦與上
      開被告所辯之情不符。況本案被告經檢察官及本院命具保之時點，均係於查獲
      當日即九十三年九月一日，當時證人乙○○○尚經檢察官同列為被告偵查，並
      命以五萬元交保，則證人乙○○○如真請託被告為其頂罪，並以代為繳納具保
      之保證金為條件，此時證人乙○○○怎可能拒絕履行該條件，使自身陷於遭檢
      察官起訴之風險？且被告於具保後既係因上開因素，而與證人乙○○○交惡，
      則亦難排除被告對證人乙○○○挾怨報復，而誣指本案實係證人乙○○○非法
      持有槍、彈，並要求被告為其頂替犯罪之可能。
（六）又扣案槍、彈經送內政部警政署刑事警察局以性能檢驗法、試射法鑑定結果，
      送鑑槍枝一把（管制編號0000000000號），認係由仿ＣＯＬＴ廠Ｍ
      ＫＩＶ  ＳＥＲＩＥＳ’７０型半自動手槍製造之玩具金屬手槍換裝土造金屬
      槍管而成之改造手槍，機械性能良好，可擊發適用之子彈，認具殺傷力。送鑑
      子彈三顆，認均係由玩具金屬彈殼加裝直徑約八．六ｍｍ土造金屬彈頭而成之
      改造子彈，經採樣一顆試射，可擊發，認具殺傷力，有該局九十三年十月八日
      刑鑑字第○九三○一九○六二八號槍彈鑑定書一份存卷可按（見臺灣臺南地方
      法院檢察署九十三年度偵字第九一二七號偵查卷第二二至二四頁），由上開鑑
      定報告，足認扣案之槍、彈，均係槍砲彈藥刀械管制條例所規範管制之槍砲及
      彈藥無訛。
（七）綜上所查，被告所辯均屬卸責之詞，洵無足採。本件事證已臻明確，被告之犯
      行堪以認定，應依法論科。
二、核被告丁○○所為係犯槍砲彈藥刀械管制條例第十一條第四項之未經許可持有具
    殺傷力之槍砲罪、同條例第十二條第四項之未經許可持有子彈罪及刑法第三百零
    五條之恐嚇罪。被告以一持有行為，同時持有上開槍枝及子彈，觸犯構成要件相
    異之罪名，為想像競合犯，應依刑法第五十五條前段之規定，從一重之槍砲彈藥
    刀械管制條例第十一條第四項之未經許可持有具殺傷力之槍砲罪處斷。被告所犯
    上開未經許可持有具殺傷力之槍砲罪罪及恐嚇罪間，具有目的手段之牽連關係，
    應從較重之未經許可持有具殺傷力之槍砲罪罪處斷。又本案扣案之彈匣一個為上
    開手槍之構成部分，有上開送驗之手槍、彈匣之照片二幀在卷可參（見臺灣臺南
    地方法院檢察署九十三年度偵字第九一二七號偵查卷第二四頁），並非單獨存在
    ，故不另論同條例第十三條第四項之未經許可持有槍彈之主要組成零件罪。公訴
    人起訴書就被告所犯恐嚇犯行之法條雖漏未記載，惟犯罪事實欄內既有載明此一
    部份之事實，且業經公訴人於本院審理時具狀並當庭表示追加，本院自得審理，
    附此敘明。爰審酌槍、彈屬高度危險之物品，非經主管機關許可不得擅自持有，
    以維社會大眾安全，而被告無故持有具殺傷力之玩具手槍及子彈，對社會之秩序
    及安寧，勢將會造成極大之不安與影響，及其犯罪之動機、目的、手段、生活狀
    況、智識程度、犯後先坦承犯行後又否認犯行，態度不佳等一切情狀，爰量處如
    主文所示之刑，以資懲儆。至扣案之手槍（槍枝管制編號0000000000
    號，含彈匣壹個）一把，係仿ＣＯＬＴ廠ＭＫＩＶ  ＳＥＲＩＥＳ’７０型半自
    動手槍製造之玩具金屬手槍換裝土造金屬槍管而成之改造手槍，機械性能良好，
    可擊發適用之子彈，經鑑定認具殺傷力。送鑑子彈二顆，經鑑定亦認均具殺傷力
    ，以上槍、彈均屬違建物，均應依刑法第三十八條第一項第一款予以宣告沒收。
    另內政部警政署刑事警察局於鑑驗時所採樣之一顆子彈試射，已不具殺傷力，非
    屬違禁物，爰不另為沒收之諭知。
三、公訴意旨另以：被告向值執行轄區便衣防搶勤務之員警甲○○口：「幹你娘、看
    三小（臺語）」之行為，係犯刑法第一百四十條第一項前段之侮辱公務員，惟查
    ，刑法第一百四十條第一項前段之侮辱公務員罪係屬故意犯，而所謂故意，係指
    行為人主觀上必須對於客觀不法構成要件所描述之行為主體、行為客體、行為、
    行為時之特別情狀、行為結果等，均有所認識，始可謂具備認知要素；並需進而
    具有實現不法構成要件之全部客觀行為情狀之決意，始具故意之決意要素，行為
    人必須兼具上開認知要素及決意要素，始可認為具有犯罪之故意，從而刑法第一
    百四十條第一項之侮辱公務員罪，除行為人須除須有當場侮辱執行職務之公務員
    之行為外，行為人尚應對其所侮辱之客體為執行公務之公務員，亦應有所認識，
    方可謂該當於該條之罪。經查，證人即當日值勤之員警甲○○於本院審理時證訴
    ：案發時渠等在臺南市○○路跟郡安路口便衣執勤，渠等當時均沒有穿員警的制
    服跟背心，也沒有穿防彈背心，從外觀上無法看出我們是員警等語（見本院九十
    三年十二月三十日審理筆錄）。亦即證人甲○○等人於值勤時，除未穿著任何可
    資辨識為警察身份之制服或背心外，也未穿著一般人不會穿著之防彈背心，且亦
    未向被告表示其為警察人員之身分，於此情形下，被告於案發時自不可能認識所
    辱罵之人為執行職務之公務員，是被告即欠缺觸犯刑法第一百四十條第一項前段
    之故意，加以該條復未處罰過失犯，故被告並不成立該條罪責，該部分原應為無
    罪之諭知，惟公訴人認此部分與前揭論罪科刑部分，有牽連犯之裁判上一罪關係
    （公訴人於起訴書原載為數罪，惟於九十三年十一月二十五日之補充理由書更正
    為牽連犯），爰不另為無罪判決之諭知。
據上論斷，應依刑事訴訟法第二百九十九條第一項前段，槍砲彈藥刀械管制條例第十
一條第四項、第十二條第四項，刑法第十一條前段、第三百零五條、第五十五條、第
四十七條、第四十二條第二項、第三十八條第一項第一款，罰金罰緩提高標準條例第
第一條前段、第二條，現行法規所定貨幣單位折算新臺幣條例第二條，判決如主文。
本案經檢察官丙○○到庭執行職務。
中      華      民      國     九十四     年      一      月    十三    日
                                    臺灣臺南地方法院刑事第十一庭
                                          審判長法官  鄧  希  賢
                                                法官  陳  金  虎
                                                法官  楊  佳  祥
右正本證明與原本無異。
如不服本判決，應於判決送達後十日內向本院提出上訴狀（應附繕本）。
                                              書記官  顏  惠  華
中      華      民      國     九十四     年      一      月    十四    日
附錄論罪科刑法條：
槍砲彈藥刀械管制條例第十一條：
未經許可，製造、販賣或運輸第四條第一項第一款所稱其他可發射金屬或子彈具有殺
傷力之各式槍砲者，處五年以上有期徒刑，併科新臺幣一千萬元以下罰金。
未經許可，轉讓、出租或出借前項所列槍砲者，處三年以上十年以下有期徒刑，併科
新臺幣七百萬元以下罰金。
意圖供自己或他人犯罪之用，而犯前二項之罪者，處無期徒刑或七年以上有期徒刑，
併科新臺幣一千萬元以下罰金。
未經許可，持有、寄藏或意圖販賣而陳列第一項所列槍砲者，處一年以上七年以下有
期徒刑，併科新臺幣七百萬元以下罰金。
第一項至第三項之未遂犯罰之。
槍砲彈藥刀械管制條例第十二條：
未經許可，製造、販賣或運輸子彈者，處一年以上七年以下有期徒刑，併科新台幣五
百萬元以下罰金。
未經許可，轉讓、出租或出借子彈者，處六月以上五年以下有期徒刑，併科新台幣三
百萬元以下罰金。
意圖供自己或他人犯罪之用，而犯前二項之罪者，處三年以上十年以下有期徒刑，併
科新台幣七百萬元以下罰金。
未經許可，持有、寄藏或意圖販賣而陳列子彈者，處五年以下有期徒刑，併科新台幣
三百萬元以下罰金。
第一項至第三項之未遂犯罰之。
刑法第三百零五條：
以加害生命、身體、自由、名譽、財產之事，恐嚇他人致生危害於安全者，處二年以
下有期徒刑、拘役或三百元以下罰金。
